---
title: "Muestreo y Planificación de Encuestas Proyecto Final"
author: "Grupo 7: Apolo - Roda - Da Rosa"
format: pdf
editor: visual
---

## Introducción:

En el presente trabajo se utilizará la base de datos de la Encuesta Continua de Hogares (ECH) de Uruguay correspondiente al año 2019, disponible en el repositorio del Instituto Nacional de Estadística (INE) y también proporcionada en el aula virtual del curso. El objetivo principal es aplicar herramientas de muestreo y estimación estadística para procesar información real y analizar la situación de desocupación en distintos segmentos de la población.


```{r}
# Librerias
library(survey)
library(haven)
library(dplyr)
library(here)
```



```{r}
# El link a la pagina del IME no anda...

# Lectura de datos
encuesta <- read_sav(here("Datos", "H_2019_Terceros .sav"))
diseno <- read_sav(here("Datos", "ESTRATO_UPM_ECH2019.sav"))
#encuesta
#diseno
```




## Se pide:

1.  ***Estime el total de personas desocupadas en el primer trimestre del año y proporcione un intervalo de confianza al 95% para este total. ¿Cúanto vale el deff en este caso?***

```{r}
# Investigando el diccionario de la ECH 2019 vimos una descripcion de las variables
# https://www4.ine.gub.uy/Anda5/index.php/catalog/715/data-dictionary/F10?file_name=H_2019_Terceros # vemos que la variable ht6 es la cantidad de desocupados  (esta entre la 143 y 152 columnas)




# Unir ambos dataframes
#base <- left_join(encuesta, diseno, by = c("numero", "anio"))


# Filtrar datos del primer trimestre (Enero, Febrero, Marzo) de 2019
base_trim1 <- filter(encuesta, as.numeric(mes) %in% 1:3)
base_trim1


# Calcular el total de desocupados estimado en la población
total_desocupados <- sum(base_trim1$ht6 * base_trim1$pesotri, na.rm = TRUE)
total_desocupados

```

```{r}

```


\

2.  **Obtenga un intervalo de confianza al 95% para el total estimado en la parte anterior utilizando el método Bootstrap y compare con el punto anterior. Obtenga la distribución empírica del estimador.**

```{r}
```


```{r}
```

**3. Estime el total de personas desocupadas en el primer trimestre del año en Paysandú y proporcione un intervalo de confianza al 95% para este total.**

```{r}

```

```{r}

```

**4. Estime la tasa de desocupados en las personas de entre 18 y 25 años y proporcione un intervalo de confianza al 95% para esta estimación.**

```{r}


```

```{r}

```

**5. Estime tasa de desocupados en las personas de entre 18 y 25 por departamento y proporcione un intervalo de confianza al 95% para cada dominio.**

```{r}
# la variable d23 indica PERSONAS DE 14 O MÁS AÑOS
# entiendo yo que es 1 persona con 14 anios o mas hay 12587 y asi para los demas


base_trim1_jovenes <- subset(encuesta, d23 >= 18 & d23 <= 25)
base_trim1_jovenes

table(encuesta$d23)
table(encuesta$ht4) # ht4, cantidad de mayores de 60

```

```{r}
encuesta
```

**6. Si no se contara con la información de las UPM y de los estratos, ¿cómo sería el intervalo de confianza de la parte 1)? Comente los resultados.**

```{r}

```

```{r}

```
