---
title: "Muestreo y Planificación de Encuestas Proyecto Final"
author: "Grupo 7: Apolo - Roda - Da Rosa"
format: pdf
editor: visual
---

## Introducción:

En el presente trabajo se utilizará la base de datos de la Encuesta Continua de Hogares (ECH) de Uruguay correspondiente al año 2019, disponible en el repositorio del Instituto Nacional de Estadística (INE) y también proporcionada en el aula virtual del curso. El objetivo principal es aplicar herramientas de muestreo y estimación estadística para procesar información real y analizar la situación de desocupación en distintos segmentos de la población.

```{r}
# Librerias
library(survey)
library(haven)
library(dplyr)
library(here)
library(writexl)

write_xlsx(encuesta_HP, "encuesta_HP.xlsx")
```

```{r}
# El link a la pagina del IME no anda...

# Lectura de datos
#encuesta_H <- read_sav(here("Datos", "H_2019_Terceros .sav"))
#encuesta_P <- read_sav(here("Datos", "P_2019_Terceros.sav"))
encuesta_HP <- read_sav(here("Datos", "HyP_2019_Terceros.sav")) # la union de los dos anteriores

#encuesta_H
#encuesta_P
encuesta_HP



diseno <- read_sav(here("Datos", "ESTRATO_UPM_ECH2019.sav"))
#encuesta
#diseno
```

## Se pide:

1.  ***Estime el total de personas desocupadas en el primer trimestre del año y proporcione un intervalo de confianza al 95% para este total. ¿Cúanto vale el deff en este caso?\
    ***

La variable `ht6` representa el total de personas desocupadas en cada hogar, calculada por el sistema a partir de la información individual de los integrantes del hogar (excluyendo servicio doméstico). Esta variable incluye a todas las personas que, según la clasificación del INE, se consideran desocupadas, ya sea porque están buscando empleo y disponibles para trabajar, porque están disponibles pero no buscan, o porque buscan sin estar disponibles.\

```{r}
set.seed(123)

#
# Datos
hogares <- encuesta_HP
hogares_trim1 <- filter(hogares, mes %in% c(1, 2, 3))

#diseño <- svydesign(ids = ~1, weights = ~pesoano, data = hogares_trim1)

# Estimar el total
diseño <- svydesign(ids = ~1, strata = ~estred13, weights = ~pesotri, data = hogares_trim1)
svytotal(~ht6, diseño)
# Estimar el total
#diseño <- svydesign(ids = ~1, weights = ~pesotri, data = hogares_trim1)
#svytotal(~ht6, diseño)



# Intervalo de confianza
confint(svytotal(~ht6, diseño))

# (DEFF)
svytotal(~ht6, diseño, deff = TRUE)




```

```{r}

```


se estima que en Uruguay hay aproximadamente 36.273 personas desocupadas. El intervalo de confianza al 95% para esta estimación se encuentra entre 33.807 y 38.739 personas, lo que refleja el rango dentro del cual probablemente se ubica el verdadero total poblacional. El efecto de diseño (DEFF) fue de 1,341, lo cual indica que la varianza del estimador bajo el diseño muestral utilizado es un 34,1% mayor que la que se tendría bajo un muestreo aleatorio simple

\







2.  **Obtenga un intervalo de confianza al 95% para el total estimado en la parte anterior utilizando el método Bootstrap y compare con el punto anterior. Obtenga la distribución empírica del estimador.**

```{r}

#diseño <- svydesign(ids = ~1, weights = ~pesoano, data = hogares_trim1)


set.seed(123)

diseño_boot <- as.svrepdesign(diseño, type = "subbootstrap", replicates = 500)


svytotal(~ht6, diseño)


svytotal(~ht6, diseño_boot)


ht6_boot <- svytotal(~ht6, diseño_boot, return.replicates = TRUE)


hist(ht6_boot$replicates,
     breaks = 20,
     main = "Distribución de los Pseudo-valores Bootstrap para ht6",
     xlab = "Total estimado de personas desocupadas")

# Comparar errores estándar
sd(ht6_boot$replicates)  # Bootstrap
SE_clasico <- sqrt(attr(svytotal(~ht6, diseño), "var"))  # Clásico

SE_clasico


```

A partir del diseño muestral aplicado a los hogares del primer trimestre y utilizando la variable `ht6`, se estimó un total de 36.273 personas desocupadas. El error estándar obtenido por el método clásico fue de 1.258,2, mientras que el método Bootstrap arrojó un error ligeramente mayor, de 1.336,5. La diferencia entre ambos métodos es pequeña, lo que sugiere que la estimación es robusta. La distribución empírica de los pseudovalores Bootstrap se presenta como aproximadamente simétrica y centrada en el estimador, lo cual respalda la estabilidad del total estimado.

**3. Estime el total de personas desocupadas en el primer trimestre del año en Paysandú y proporcione un intervalo de confianza al 95% para este total.**

```{r}

```

**4. Estime la tasa de desocupados en las personas de entre 18 y 25 años y proporcione un intervalo de confianza al 95% para esta estimación.**

```{r}


```

```{r}

```

**5. Estime tasa de desocupados en las personas de entre 18 y 25 por departamento y proporcione un intervalo de confianza al 95% para cada dominio.**

```{r}
# la variable d23 indica PERSONAS DE 14 O MÁS AÑOS
# entiendo yo que es 1 persona con 14 anios o mas hay 12587 y asi para los demas

encuesta_HP
encuesta_HP_jovenes <- subset(encuesta_HP, e27 >= 18 & e27 <= 25)
#encuesta_HP_jovenes

# Estimacion
diseno_jovenes <- svydesign(
  ids = ~1,
  strata = ~estred13,
  weights = ~pesotri,
  data = encuesta_HP_jovenes,
  nest = TRUE
)

# Estimacion por departamento
tasas <- svyby(
  ~ht6,
  ~nomdpto,  # o dpto si preferís código numérico
  design = diseno_jovenes,
  svymean,
  vartype = "ci",
  level = 0.95,
  na.rm = TRUE
)

diseno_jovenes
tasas

```



**6. Si no se contara con la información de las UPM y de los estratos, ¿cómo sería el intervalo de confianza de la parte 1)? Comente los resultados.**

```{r}
# UPM sin estratos:

diseño_simple <- svydesign(ids = ~1, weights = ~pesotri, data = hogares_trim1)
svytotal(~ht6, diseño_simple)
confint(svytotal(~ht6, diseño_simple))
svytotal(~ht6, diseño_simple, deff = TRUE)

```

Tenemos que el total estimado es igual para ambos casos, dado que estamos usando los mismos pesos. El error estándar (SE) es un poco mayor con el diseño que no incluye la información de las UPM y de los estratos.

El intervalo de confianza es un poco más amplio cuando no consideramos la información de las UPM y de los estratos. Esto es porque al no considerar esa informacion, no se reduce la varianza y el diseño es menos eficiente.  El DEFF (factor de diseño) aumenta un poco, pasando de 1.2501 a 1.275, entonces en promedio, el muestreo que considera la informadcion sobre las UPM y los estratos introduce un 25% más de varianza que un muestreo que no considera esta informacion. (?)


La conclusion es que si no se tiene la información sobre las UPM y los estratos, se puede hacer la estimación igual, pero los intervalos de confianza son más amplios y el diseño es menos eficiente.









```{r}

```
